臺灣雲林地方法院刑事判決　　　　　　 95年度交易字第148號
公　訴　人　臺灣雲林地方法院檢察署檢察官
被　　　告　乙○○
被　　　告　甲○○
　　　　　　　　　　（現另案於臺灣雲林第二監獄執行中）
上列被告因公共危險等案件，經檢察官提起公訴（95年度偵字第
3161號），被告於準備程序進行中，就被訴事實為有罪之陳述，
本院合議庭裁定由受命法官獨任依簡式審判程序審理，判決如下
：
    主      文
乙○○服用酒類，不能安全駕駛動力交通工具而駕駛，累犯，處
有期徒刑陸月，如易科罰金，以銀元佰元折算壹日。
甲○○意圖使犯人隱蔽而頂替，處有期徒刑貳月，如易科罰金，
以銀元佰元折算壹日。
    事      實
一、乙○○係甲○○之表哥，為4 親等之旁系血親。乙○○前因
    偽造文書案件，經本院於民國92年2 月20日，以91年度六簡
    字第180 號判處有期徒刑3 月確定，於92年4 月10日易科罰
    金執行完畢。詎猶不知悔改，乙○○於95年5 月18日中午12
    時許，在雲林縣好岸釣蝦場飲用2 瓶高梁酒後，已達不能安
    全駕駛動力交通工具之程度，竟仍於同日下午6 時許，駕駛
    其所有，車牌號碼為9677－JZ號自用小客車，沿雲林縣虎尾
    鎮○○路由土庫往虎尾方向行駛，嗣於同日下午8 時30分許
    ，行經該路段7 之7 號前，因酒後不能安全操控車輛，失控
    擦撞停放於路旁丁○○使用之車牌號碼HQ─7569號自用小客
    車左側車身，再追撞丙○○所駕駛車牌號碼012 ─FH號臺中
    客運之營業大客車車尾，乙○○因胸壁挫傷、胸痛、腦震盪
    無意識喪失而送醫治療，經警於同日下午9 時25分許，測得
    乙○○呼氣所含酒精濃度高達每公升1.02毫克。甲○○明知
    乙○○為酒後駕車肇事之人，竟意圖使乙○○隱避，而於同
    年月24日下午10時50分許，陪同乙○○至雲林縣虎尾鎮○○
    路151 號雲林縣警察局虎尾分局虎尾派出所制作筆錄時，出
    面頂替為駕駛肇事之人。嗣警發覺乙○○與甲○○之說詞有
    異而查獲。
二、案經雲林縣警察局虎尾分局報告臺灣雲林地方法院檢察署檢
    察官偵查起訴。
    理      由
一、上開犯罪事實，業據被告乙○○、被告甲○○於本院審理時
    坦承不諱，核與012 ─FH號臺中客運營業大客車駕駛即丙○○、HQ─7569號自用小客車使用者之丁○○於警詢中指述情
    節相符，並有雲林縣警察局虎尾分局虎尾派出所道路交通事
    故當事人酒精測定紀錄表1 紙、雲林縣警察局舉發違反道路
    交通管理事件通知單2 紙、道路交通事故現場圖及調查報告
    表各1 份、被告乙○○之財團法人天主教若瑟醫院診斷證明
    書及病歷資料各1 份、現場照片8 張附卷可稽，堪認被告乙○○、被告甲○○之自白與事實相符。本件事證明確，被告
    乙○○、被告甲○○犯行堪以認定，均應依法論科。
二、(一)行為後法律有變更者，適用行為時之法律。但行為後之法
      律有利於行為人者，適用最有利於行為人之法律，現行刑
      法第2 條第1 項定有明文。查刑法業於94年1 月7 日修正
      ，於94年2 月2 日公布，並於被告2 人行為後之95年7 月
      1 日施行。是本件被告2 人行為後，法律已有變更。按現
      行刑法第2 條第1 項之規定，係規範行為後法律變更所生
      新舊法律比較適用之準據法，於新刑法施行後，應適用新
      刑法第2 條第1 項之規定，為「從舊從輕」之比較，最高
      法院95年第8 次刑事庭會議決議意旨可資參照。本案關於
      新舊法比較詳如附表所示，經比較結果，修正前刑法之規
      定並無不利於行為人，而應均予適用，核先敘明。
    (二)核被告乙○○所為，係犯刑法第185 條之3 之醉態駕駛罪
      ；被告甲○○所為，係犯刑法第164 條第2 項意圖使犯人
      隱避而頂替罪。
    (三)被告乙○○前因偽造文書案件，經本院於92年2 月20 日
      ，以91年度六簡字第180 號判處有期徒刑3 月確定，於92
      年4 月10日易科罰金執行完畢，有臺灣高等法院被告前案
      紀錄表1 份在卷足憑，其於前開有期徒刑執行完畢5 年內
      ，故意再犯本件有期徒刑以上之罪，為累犯，應加重其刑
      。
    (四)被告甲○○為被告乙○○之表弟，乃4 親等之旁系血親，
      業據被告乙○○、被告甲○○供承在卷，並有法務部戶役
      政連結作業系統全戶戶籍資料3 紙附卷可考，應依刑法第
      167 條減輕其刑。
    (五)爰審酌被告乙○○有構成累犯之前科，此有臺灣高等法院
      被告前案紀錄表1 份在卷，其酒後呼氣所含酒精濃度高達
      每公升1.02毫克，已無法安全駕駛動力交通工具，此觀被
      告乙○○無故失控擦撞丁○○使用之停放路旁自小客車後
      ，復追撞丙○○駕駛之營業大客車乙節益顯，竟罔顧行路
      人、車之安全，執意上路，致釀成車禍，及其於本院審理
      中坦白承認，並已與丙○○、丁○○達成和解，此亦有卷
      附和解書2 紙可參；被告甲○○明知被告乙○○為酒後駕
      車之人，竟囿於親情，為使其隱蔽而頂替，妨害國家司法
      之追訴，及其於本院審理中坦白承認等一切情狀，分別量
      處如主文所示之刑，及均諭知易科罰金之標準。
三、據上論斷，應依刑事訴訟法第273 條之1 第1 項、第299 條
    第1 項前段，刑法第2 條第1 項前段、第185 條之3 、第
    164 條第2 項、第1 項、第167 條、修正前刑法第47條、第
    41 條 第1 項前段，罰金罰鍰提高標準條例第1 條前段、修
    正前罰金罰鍰提高標準條例第2 條，判決如主文。
本案經檢察官戊○○到庭執行職務
中　　華　　民　　國　　96　　年　　1 　　月　　17　　日
                  刑事第二庭  法  官  李貞瑩
以上正本證明與原本無異。
如不服本判決，應於判決送達後10日內，向本院提出上訴狀。（
須附繕本）
                              書記官  金雅芳
中　　華　　民　　國　　96　　年　　1 　　月　　17　　日
附錄本案論罪科刑法條全文
中華民國刑法第2條
（從舊從輕）
行為後法律有變更者，適用行為時之法律。
中華民國刑法第185條之3
（重大違背義務致交通危險罪）
服用毒品、麻醉藥品、酒類或其他相類之物，不能安全駕駛動力
交通工具而駕駛者，處1 年以下有期徒刑、拘役或3 萬元以下罰
金。
中華民國刑法第164條
（藏匿人犯或使之隱避、頂替罪）
藏匿犯人或依法逮捕拘禁之脫逃人或使之隱避者，處 2 年以下
有期徒刑、 拘役或 5 百元以下罰金。
意圖犯前項之罪而頂替者，亦同。
中華民國刑法第167條
（親屬間犯本章罪之減免）
配偶、五親等內之血親或三親等內之姻親圖利犯人或依法逮捕拘
禁之脫逃人，而犯第164 條或第165 條之罪者，減輕或免除其刑
。
附表
┌────────┬────────┬────────┬────────┐
│法        條    │修正前規定      │修正後規定      │新舊法之適用    │
├────────┼────────┼────────┼────────┤
│刑法第164條第2項│罰金罰鍰提高標準│刑法施行法第1 條│(一)適用舊法。    │
│法定刑關於罰金部│條例第1 條前段規│之1 規定：「中華│(二)本件被告所犯刑│
│分：罰金罰鍰提高│定：「依法律應處│民國94年01月07日│法第164 條第2 項│
│標準條例第1 條前│罰金、罰鍰者，就│刑法修正施行後，│之罪法定刑有罰金│
│段、現行法規所定│其原定數額得提高│刑法分則編未修正│刑（銀元500 元以│
│貨幣單位折算新台│為2 倍至10倍。」│之條文定有罰金者│下），且為刑法分│
│幣條例第2 條、刑│現行法規所定貨幣│，自94年01月07日│則編未修正之條文│
│法第33條第5 款  │單位折算新臺幣條│刑法修正施行後，│而定有罰金刑者，│
│                │例第2 條規定：「│就其所定數額提高│於刑法施行法第1 │
│                │現行法規所定金額│為30倍，但72年06│條之1 修正增訂前│
│                │之貨幣單位為圓、│月26日到94年01月│，其貨幣單位為銀│
│                │銀元或元者，以新│07日新增或修正之│元，是被告所犯刑│
│                │臺幣元之3 倍折算│條文，就其所定數│法第164 條第2 項│
│                │之。」          │額提高為3 倍。」│之罪罰金刑之提高│
│                │刑法第33條第5 款│刑法第33條第5 款│標準，於適用罰金│
│                │規定：「罰金：1 │規定：「罰金：新│罰鍰提高標準條例│
│                │元以上。」      │台幣1,000 元以上│第1 條前段及現行│
│                │                │，以百元計算之。│法規所定貨幣單位│
│                │                │」              │折算新臺幣條例第│
│                │                │                │2條 規定換算為新│
│                │                │                │臺幣時，法定刑罰│
│                │                │                │金部分，應為罰金│
│                │                │                │新臺幣15,000元以│
│                │                │                │下（乘以10，再乘│
│                │                │                │以3） 。如適用刑│
│                │                │                │法施行法第1 條之│
│                │                │                │1規 定提高30倍，│
│                │                │                │則為罰金新臺幣  │
│                │                │                │15,000元以下（乘│
│                │                │                │以30），故關於法│
│                │                │                │定刑為罰金部分之│
│                │                │                │提高標準，新法非│
│                │                │                │較有利於被告，本│
│                │                │                │案關於刑法第164 │
│                │                │                │條第2 項之罪法定│
│                │                │                │刑罰金提高標準部│
│                │                │                │分，應依刑法第2 │
│                │                │                │條第1 項前段規定│
│                │                │                │，適用行為時之法│
│                │                │                │律即罰金罰鍰提高│
│                │                │                │標準條例第1 條前│
│                │                │                │段及現行法規所定│
│                │                │                │貨幣單位折算新臺│
│                │                │                │幣條例第2 條之規│
│                │                │                │定。            │
│                │                │                │(三)法定刑罰金部分│
│                │                │                │，依修正前刑法第│
│                │                │                │33條第5 款規定，│
│                │                │                │及罰金罰鍰提高標│
│                │                │                │準條例第1 條前段│
│                │                │                │提高後，再依現行│
│                │                │                │法規所定貨幣單位│
│                │                │                │折算新台幣條例第│
│                │                │                │2 條換算為新臺幣│
│                │                │                │時，為新臺幣6 元│
│                │                │                │以上至30元以上，│
│                │                │                │依修正後刑法第33│
│                │                │                │條第5 款規定，為│
│                │                │                │新臺幣1,000 元以│
│                │                │                │上，修正後刑法第│
│                │                │                │33 條 第5 款規定│
│                │                │                │非較有利於被告，│
│                │                │                │依刑法第2 條第1 │
│                │                │                │項前段規定，應適│
│                │                │                │用修正前刑法第33│
│                │                │                │條第5 款規定。  │
├────────┼────────┼────────┼────────┤
│刑法第47條      │受有期徒刑之執行│受徒刑之執行完畢│(一)適用舊法。    │
│累犯            │完畢，或受無期徒│，或一部之執行而│(二)被告乙○○於有│
│【行為時及裁判時│刑或有期徒刑一部│赦免後，五年以內│期徒刑執行完畢後│
│均構成累犯時使用│之執行而赦免後，│故意再犯有期徒刑│，5 年以內再故意│
│】              │五年以內再犯有期│以上之罪者，為累│犯本件有期徒刑以│
│                │徒刑以上之罪者，│犯，加重本刑至二│上之罪，依修正前│
│                │為累犯，加重本刑│分之一。第98條第│刑法第47條，或修│
│                │至二分之一。    │2 項關於因強制工│正後刑法第47條第│
│                │                │作處分之執行完畢│1項 規定，均構成│
│                │                │或一部之執行而免│累犯，依新法規定│
│                │                │除後，五年以內故│，並未有利於被告│
│                │                │意再犯有期徒刑以│，因此，應依刑法│
│                │                │上之罪者，以累犯│第2 條第1 項前段│
│                │                │論。            │規定，依修正前刑│
│                │                │                │法第47條規定，論│
│                │                │                │以累犯，加重其刑│
│                │                │                │。              │
├────────┼────────┼────────┼────────┤
│刑法第41條第1 項│刑法第41條第1 項│刑法第41條第1 項│(一)適用舊法。    │
│前段易科罰金部分│前段規定：「犯最│前段規定：「犯最│(二)本件被告2 人行│
│                │重本刑為5 年以下│重本刑為5 年以下│為時之易科罰金折│
│                │有期徒刑以下之刑│有期徒刑以下之刑│算標準，應以銀元│
│                │之罪，而受6 個月│之罪，而受6 個月│100 元至300 元折│
│                │以下有期徒刑或拘│以下有期徒刑或拘│算為1 日，經依現│
│                │役之宣告，因身體│役之宣告者，得以│行法規所定貨幣單│
│                │、教育、職業、家│新台幣1 千元、2 │位折算新臺幣條例│
│                │庭之關係或其他正│千元或3 千元折算│第2 條規定換算為│
│                │當事由，執行顯有│一日，易科罰金。│新臺幣後，應以新│
│                │困難者，得以1 元│」              │臺幣300 元至900 │
│                │以上3 元以下折算│                │元折算為1 日，修│
│                │1日 ，易科罰金。│                │正後則以新臺幣  │
│                │」罰金罰鍰提高標│                │1,000 元、2,000 │
│                │準條例第2 條（已│                │元3,000 元折算1 │
│                │刪除）規定：「依│                │日，修正後刑法第│
│                │刑法第41條易科罰│                │41條第1 項前段規│
│                │金或第42條第2 項│                │定，並非較有利於│
│                │易服勞役者，均就│                │被告，依刑法第2 │
│                │其原定數額提高為│                │條第1 項前段規定│
│                │100 倍折算1日 ；│                │，適用行為時法律│
│                │法律所定罰金數額│                │即修正前刑法第41│
│                │未依本條例提高倍│                │條第1 項前段及罰│
│                │數，或其處罰法條│                │金罰鍰提高標準條│
│                │無罰金刑之規定者│                │例第2 條規定，定│
│                │，亦同。」      │                │其易科罰金之折算│
│                │                │                │標準。          │
│                │                │                │之日數比例折算。│
│                │                │                │經比較新舊法結果│
│                │                │                │，認修正前規定較│
│                │                │                │有利於被告，應依│
│                │                │                │刑法第2 條第1項 │
│                │                │                │前段規定，適用修│
│                │                │                │正前刑法第42條第│
│                │                │                │2項 但書、第3 項│
│                │                │                │規定。          │
│                │                │                │(四)參照95年度台上│
│                │                │                │字第5125號判決，│
│                │                │                │以及95年度台上字│
│                │                │                │第5343號判決：比│
│                │                │                │較新舊法結果，修│
│                │                │                │正後易服勞役折算│
│                │                │                │標準固較有利於行│
│                │                │                │為人，但其勞役期│
│                │                │                │限，則以修正前之│
│                │                │                │規定較有利於行為│
│                │                │                │人，自應依刑法第│
│                │                │                │2 條第1 項規定，│
│                │                │                │分別適用最有利於│
│                │                │                │行為人之法律。  │
└────────┴────────┴────────┴────────┘
